臺灣臺北地方法院民事判決　　　　　　　93年度訴字第4812號
原　　　告　　辛○○
兼訴訟代理人　甲○○
被　　　告　　台北富邦商業銀行股份有限公司
法定代理人　　丁○○
訴訟代理人　　乙○○
　　　　　　　己○○
　　　　　　　庚○○
被　　　告　　財團法人金融聯合徵信中心
法定代理人　　戊○○
訴訟代理人　　丙○○
　　　　　　　駱叔君律師
上列當事人間侵權行為損害賠償事件，本院於民國九十四年二月
十五日言詞辯論終結，判決如下：
    主    文
原告之訴及假執行之聲請均駁回。
訴訟費用由原告負擔。
    事實及理由
一、原告起訴原請求判決：（一）被告台北銀行股份有限公司（
    嗣更名為台北富邦商業銀行股份有限公司）應賠償原告各新
    台幣（下同）五萬元，及自起訴狀繕本送達翌日即民國九十
    三年十一月十八日起至清償日止，按年息百分之五計算之利
    息。（二）被告財團法人金融聯合徵信中心應將原告個人不
    良授信、還款紀錄「Y」更正「N」，及個人逾期催收或呆帳
    資訊紀錄予以塗銷。（三）願供擔保，請准宣告假執行。嗣
    於起訴後訴訟繫屬中之九十三年十二月十四日具狀改為請求
    判決：（一）被告台北銀行股份有限公司（嗣更名為台北富
    邦商業銀行股份有限公司）應賠償原告各十萬元，及自起訴
    狀繕本送達翌日即九十三年十一月十八日起至清償日止，按
    年息百分之五計算之利息。（二）被告財團法人金融聯合徵
    信中心應將原告個人不良授信、還款紀錄「Y」更正「N」，
    及個人逾期催收或呆帳資訊紀錄予以塗銷。（三）願供擔保
    ，請准宣告假執行（見本院卷第78、79頁）。經核係擴張應
    受判決事項之聲明，依民事訴訟法第255條第1項第3款規定
    ，不受不得為訴之變更或追加之限制；原告再復於九十四年
    一月七日具狀改為請求：判決：（一）被告台北銀行股份有
    限公司（嗣更名為台北富邦商業銀行股份有限公司）應賠償
    原告各十萬元，及自起訴狀繕本送達翌日即九十三年十一月
    十八日起至清償日止，按年息百分之五計算之利息。（二）
    判命第三人財團法人金融聯合徵信中心註銷原告個人不良授
    信紀錄及逾期催收、或呆帳資訊紀錄。（三）願供擔保，請
    准宣告假執行（見本院卷第97頁）。及於九十四年一月二十
    五日具狀改為請求判決：（一）被告台北銀行股份有限公司
    （嗣更名為台北富邦商業銀行股份有限公司）應賠償原告各
    十萬元，及自起訴狀繕本送達翌日即九十三年十一月十八日
    起至清償日止，按年息百分之五計算之利息。（二）被告財
    團法人金融聯合徵信中心應將原告個人不良授信、還款紀錄
    「Y」更正「N」，及個人逾期催收或呆帳資訊紀錄予以塗銷
    。（三）願供擔保，請准宣告假執行（見本院卷第110頁）
    。經核均係不變更訴訟標的，而補充或更正事實上或法律上
    之陳述者，依民事訴訟法第256條規定，非為訴之變更或追
    加。又原告起訴後被告台北銀行股份有限公司嗣更名為台北
    富邦商業銀行股份有限公司，其法定代理人亦由丁予康變更
    為丁○○，業據提出股份有限公司變更登記表一份為證（見
    本院卷第126頁），並由丁○○具狀聲明承受訴訟，與民事
    訴訟法第176條規定亦無不合。又原告雖曾具狀表示撤回對
    被告財團法人金融聯合徵信中心部分之訴（見本院卷第97頁
    ），惟其聲明仍對該被告請求，經本院行使闡明權後，表示
    不欲撤回該部分之訴（見本院卷第107頁），本院自仍得就
    該被告為實體判決，均合先敘明。
二、原告主張：其於八十四年六月二十八日向被告台北富邦商業
    銀行股份有限公司（原名台北銀行股份有限公司，以下簡稱
    台北富邦銀行）以不動產設定擔保後共貸款一千七百七十萬
    元，當時台北富邦銀行並未說明要分為長、中、短期，且至
    九十二年九月五日甚或至九十三年十月二十五日止，均沒有
    應繳納而未繳納之事實，繳息均正常，且仍有相當存款。因
    原告甲○○之兄即訴外人李國憲亦向被告台北富邦銀行貸款
    及與原告二人連帶互相保證責任，詎被告台北富邦銀行於九
    十二年四月十二日竟因原告甲○○所貸短期放款二百五十七
    萬元、一百二十八萬元，及原告辛○○所貸短期放款九十萬
    元及三十萬元短期貸款期滿，不同意其等先行辦理展延手續
    ，硬性及無理規定必須與李國憲三人同時辦理始可，而當時
    李國憲無法如期配合，被告台北富邦銀行不依法、理、情辦
    理展延，而將其二人個人資料送至被告財團法人金融聯合徵
    信中心（下稱聯徵中心）登錄不良紀錄，因而導致其等留有
    不良授信紀錄及逾期催收資訊紀錄，信用破產，到處受歧視
    之不公平待遇之損害。且被告台北富邦銀行復未盡其應告知
    及送達之義務，爰依民法第一百九十五條規定請求被告賠償
    損害等語。並聲明：（一）被告台北富邦商業銀行股份有限
    公司應賠償原告各十萬元，及自起訴狀繕本送達翌日即九十
    三年十一月十八日起至清償日止，按年息百分之五計算之利
    息。（二）被告財團法人金融聯合徵信中心應將原告個人不
    良授信、還款紀錄「Y」更正「N」，及個人逾期催收或呆帳
    資訊紀錄予以塗銷。（三）願供擔保，請准宣告假執行。
三、被告則以：
（一）被告台北富邦銀行部分：
      伊不同意原告於借款到期後辦理展延（借新還舊）手續，
      係因原告甲○○所貸短期放款二百五十七萬元、一百二十
      八萬元，及原告辛○○所貸短期放款九十萬元及三十萬元
      案，該四筆借款（以下稱系爭借款）均約定原告應於九十
      二年四月十二日到期清償。惟原告同時擔任訴外人李國憲
      對伊借款債務之連帶保證人，於系爭借款到期，原告擬申
      請展延（借新還舊）時，因李國憲之借款有逾期還本繳息
      情形，依李國憲與伊所簽立授信契據之約定，李國憲對伊
      之債務應視為到期，而原告為李國憲連帶保證人，依法自
      應與主債務人（李國憲）連帶負全部清償之責。伊鑒於原
      告之保證債務尚未解決，依當時相關授信風險審酌後，基
      於私法自治、契約自由原則，暫予婉拒原告之展延申請，
      明確告知原告不同意原告展期之申請，並無故意或過失不
      法侵害原告權利情事，亦無民法第184條第1項規定故意或
      過失不法侵害原告權利致其受損害之情事。原告稱伊不同
      意原告先行辦理展延手續乃不依法辦理云云，並無可採。
      又伊將原告逾期放款紀錄報送聯徵中心登錄註記，均係依
      法辦理，無故意或過失不法侵害原告權利情事等語，資為
      抗辯。並聲明：(1)原告之訴駁回。(2)如受不利之判決，請
      准提供現金或等值之台北市政府建設公債九十年度第一期
      債票為擔保，宣告免為假執行。
（二）被告聯徵中心部分：
      原告所爭執者為其是否符合財政部八十三年二月十六日台
      財融字第八三二二九二八三四號函示有關貸款本息超逾約
      定清償期限三個月以上，而未辦理轉期或清償者之逾期放
      款列報範圍之規定，如原告對被告台北富邦銀行勝訴，本
      可執該判決向伊為註銷之請求，程序上並無須併列伊為被
      告，原告欠缺權利保護之必要；況伊係經財政部指定辦理
      金融機構放款餘額月報作業，全國各金融機構均應依「金
      融機構授信餘額月報作業要點」規定於每月十日前以媒體
      磁帶或磁片報送聯徵中心，由聯徵中心負責全國金融機構
      授信資料之蒐集建置及徵信資料交換平台，如原告於形式
      上未依約定清償本息逾三個月，符合列報範圍，即已符合
      揭露其往來資料供金融同業徵信使用之要件，伊予以揭露
      並無何不法。伊並未接觸信用交易當事人間之相關文件，
      亦未參與貸款合約簽立之帳務處理過程，且於九十三年五
      月三日收受原告甲○○請求註銷資料之陳情書後，即於同
      年月十三日代為轉知被告台北富邦銀行，該銀行回復稱先
      前報送甲○○逾期放款紀錄，非該行誤報資料亦非符合免
      列執報逾放之範圍等情，伊即告知原告處理情形，無法按
      原告片面要求即逕予註銷逾放資料，並無不當等語，資為
      抗辯。並聲明：(1)原告之訴駁回。(2)如受不利之判決，請
      准供擔保，宣告免為假執行。
四、兩造不爭執之事實：
（一）原告於八十四年六月二十八日向被告台北富邦銀行以不動
      產設定擔保後共貸款一千七百七十萬元。其中於九十二年
      四月十二日因原告甲○○所貸短期放款二百五十七萬元、
      一百二十八萬元，及原告辛○○所貸短期放款九十萬元及
      三十萬元短期貸款期滿，被告台北富邦銀行不同意其等先
      行辦理展延手續。
（二）原告並均擔任訴外人李國憲對被告台北富邦銀行借款債務
      之連帶保證人，而李國憲之借款有逾期還本繳息情形，依
      李國憲與被告台北富邦銀行所簽立授信契據之約定，李國
      憲對被告台北富邦銀行之債務已視為全部到期。
（三）被告台北富邦銀行所屬民權分行先後於九十二年七、八月
      間將原告逾期放款紀錄報送被告聯徵中心登錄註記個人逾
      期催收或呆帳資訊紀錄。
（四）金融機構與聯徵中心是連線的，如果電腦資料符合逾期三
      個月的條件就會直接傳送資料給聯徵中心。
（五）原告不主張依據民法第一百八十四條規定為本件請求。
五、得心證之理由：
    本件兩造間主要之爭執點應在於：（一）被告台北富邦銀行
    是否有何對原告為侵權行為？即被告台北富邦銀行是否有違
    反何種作為義務？（二）被告聯徵中心是否有何應將原告個
    人不良授信、還款紀錄「Y」更正「N」，及個人逾期催收或
    呆帳資訊紀錄予以塗銷之作為義務？經查：
（一）本件原告主張其貸款後並無應繳納而未繳納之事實，繳息
      均正常，且仍有相當存款，詎被告台北富邦銀行於九十二
      年四月十二日以其所貸系爭短期擔保貸款屆滿，並以其等
      另擔任訴外人李國憲之連帶保證人，而李國憲之借款有逾
      期還本繳息情形，依李國憲與被告台北富邦銀行所簽立授
      信契據之約定，李國憲對被告台北富邦銀行之債務已視為
      全部到期，如欲辦理展延須三人同時辦理為由，不同意其
      等二人就系爭貸款先行辦理展延，致其等二人因逾期三個
      月而遭報送個人不良資料給被告聯徵中心之事實，業據其
      提出建物登記謄本、財團法人金融聯合徵信中心個人逾期
      催收或呆帳資訊--科目別、財團法人金融聯合徵信中心個
      人逾期催收或呆帳資訊--行庫別、台北銀行個人金融作業
      部函各二件、甲○○活期儲蓄存款摺、分期還款憑單、整
      存整付儲蓄存款存單二紙為證（見本院卷第11-42頁），
      並為被告所不爭執，堪信為真實。
（二）按不法侵害他人之身體、健康、名譽、自由、信用、隱私
      、貞操，或不法侵害其他人格法益而情節重大者，被害人
      雖非財產上之損害，亦得請求賠償相當之金額。其名譽被
      侵害者，並得請求回復名譽之適當處分。民法第195條第1
      項固定有明文。惟查上開規定須以行為人之行為符合民法
      第184條或第185條規定為前提，始得請求賠償該項非財產
      上之損害。查，原告雖表明其請求權基礎為依據民法第一
      百九十五條請求等語。惟經本院行使闡明權詢其是否主張
      依據民法第一百八十四條請求時，原告則表明「沒有」，
      即不主張依據民法第一百八十四條規定為本件請求之意（
      見本院卷第74頁）。則原告之請求權基礎已有所缺欠。
（三）次按原告固主張因被告台北富邦銀行不同意其就系爭貸款
      先行辦理展延，致其等二人就系爭貸款因逾期三個月而遭
      報送個人不良資料給被告聯徵中心，而受有信用破產、到
      處受歧視之不公平待遇之損失，爰依民法侵權行為規定請
      求被告台北富邦銀行賠償上開損害云云。惟查，原告迄未
      舉證證明被告台北富邦銀行就系爭貸款有何應依其等之請
      求而同意先行辦理展延之義務，則縱因此致原告二人就系
      爭貸款因逾期三個月而遭報送個人不良資料給被告聯徵中
      心，而受有信用破產、到處受歧視之不公平待遇之損害，
      亦與民法第一百八十四條第一項前段規定之要件不符，原
      告主張依民法第一百九十五條第一項規定請求被告台北富
      邦銀行賠償上開損害云云，已嫌無據。
（四）況查，原告擔任訴外人李國憲對被告台北富邦銀行借款債
      務之連帶保證人，且於系爭借款到期，原告擬申請展延（
      借新還舊）時，因李國憲之借款有逾期還本繳息情形，依
      李國憲與被告台北富邦銀行所簽立授信契據之約定，李國
      憲對被告台北富邦銀行之債務應視為到期等情，為原告所
      不爭，而按消費借貸之借用人應於約定期限內，返還與借
      用物種類、品質、數量相同之物，未定返還期限者，借用
      人得隨時返還，貸與人亦得定一個月以上之相當期限，催
      告返還。民法第四百七十八條定有明文。又連帶保證者，
      乃保證人與主債務人連帶負債務履行責任之保證，具有連
      帶債務之性質。又保證債務，除契約另有訂定外，包含主
      債務之利息、違約金、損害賠償及其他從屬於主債務之負
      擔；另連帶債務之債權人，得對債務人中之一人或數人，
      同時或先後請求全部或一部之給付，民法第七百三十九條
      、第七百四十條、第二百七十三條第一項分別定有明文。
      查，原告既為李國憲連帶保證人，依上開規定自應與主債
      務人（李國憲）連帶負全部清償之責。從而，被告台北富
      邦銀行以原告之保證債務尚未解決，依當時相關授信風險
      審酌後，基於私法自治、契約自由原則，暫予婉拒原告之
      展延申請，明確告知原告不同意系爭貸款展期之申請，並
      無故意或過失不法侵害原告權利情事，即無民法第184條
      第1項規定故意或過失不法侵害原告權利致其受損害之情
      事可言。原告之主張仍非可取。
（五）至被告聯徵中心係經財政部指定辦理金融機構放款餘額月
      報作業，全國各金融機構均應依「金融機構授信餘額月報
      作業要點」規定於每月十日前以媒體磁帶或磁片報送聯徵
      中心，由聯徵中心負責全國金融機構授信資料之蒐集建置
      及徵信資料交換平台，如原告於形式上未依約定清償本息
      逾三個月，符合列報範圍，即已符合揭露其往來資料供金
      融同業徵信使用之要件，被告聯徵中心依台北富邦銀行所
      陳報資料予以揭露相關資訊自無何不法可言。況被告徵中
      心並未接觸信用交易當事人間之相關文件，亦未參與貸款
      合約簽立之帳務處理過程，而於九十三年五月三日收受原
      告甲○○請求註銷資料之陳情書後，並隨即於同年月十三
      日代為轉知被告台北富邦銀行，經台北富邦銀行回復稱先
      前報送甲○○逾期放款紀錄，非該行誤報資料亦非符合免
      列執報逾放之範圍等情，並即告知原告處理情形，及無法
      按原告片面要求即逕予註銷逾放資料等情，亦為原告所不
      否認，足見被告聯徵中心之上開處理情形亦無何不當之處
      。
（六）原告另主張其因不良授信資訊之註記受有損害云云，惟查
      ，原告續受有前開損害，亦係原告自己未依約清償系爭借
      款所致，與被告台北富邦銀行提供之服務或原告主張被告
      台北富邦銀行未告知其不良授信資料將會提供予聯徵中心
      間，並無何因果關係可言，原告主張被告台北富邦銀行不
      作為違反消費者保護法第七條第一項規定，應依同法條第
      三項規定負損害賠償責任云云，亦無可取。
（七）原告又主張被告台北富邦銀行未明確告知第三人李國憲積
      欠被告台北富邦銀行之借款本息情事、原告借款期限屆滿
      應依約還款等情事，係不作為違反消費者保護法第七條第
      一項規定云云，惟查，原告就系爭借款屆期應依約還款、
      及就保證第三人李國憲積欠被告台北富邦銀行之借款本息
      應負連帶清償責任等，均知之甚詳，是原告主張被告台北
      富邦銀行未告知系爭情事致生損害於原告云云，顯與事實
      不符，仍不足採。被告台北富邦銀行辯稱伊並無民法第一
      八四條第一項規定之故意或過失不法侵害原告權利情事，
      及伊無違反消費者保護法第七條第一項規定等語，應屬可
      取。
（八）綜上，原告主張被告台北富邦銀行故意或過失不同意其就
      系爭貸款先行辦理展延，而硬性及無理規定必須與李國憲
      三人同時辦理始可，而因當時李國憲無法如期配合，被告
      台北富邦銀行不依法、理、情辦理展延，而將其二人個人
      資料送至被告聯徵中心登錄不良紀錄，因而導致其等留有
      不良授信紀錄及逾期催收資訊紀錄，信用破產，到處受歧
      視之不公平待遇之損失云云，即非可取。被告辯稱並無何
      侵權行為等語，則為可取。
六、綜上所述，原告主張被告台北富邦銀行故意過失不同意其就
    系爭貸款先行辦理展延，而硬性及無理規定必須與李國憲三
    人同時辦理始可，而因當時李國憲無法如期配合，被告台北
    富邦銀行不依法、理、情辦理展延，而將其二人個人資料送
    至被告聯徵中心登錄不良紀錄，因而導致其等留有不良授信
    紀錄及逾期催收資訊紀錄，信用破產，到處受歧視之不公平
    待遇之損失云云，既無可取。被告辯稱並無何侵權行為等語
    ，則為可取。從而，原告主張依民法第195條第1項規定請求
    被告台北邦銀行賠償其各十萬元之損害，及加計自起訴狀繕
    本送達翌日即九十三年十一月十八日起至清償日止之法定遲
    延利息、及請求被告聯徵中心將原告個人不良授信、還款紀
    錄「Y」更正「N」，及個人逾期催收或呆帳資訊紀錄予以塗
    銷云云，即均屬無據，不應准許。
七、原告既受敗訴判決，其假執行之聲請，亦均失所依據，應併
    予駁回
八、本案事證已臻明確，兩造其餘主張陳述及所提證據暨未經援
    用之其他證據，均毋庸再予審酌，附此敘明。
九、訴訟費用負擔之依據：民事訴訟法第85條第1項前段。
中　　華　　民　　國　　94　　年　   3 　　月　　1　　日
                 民事第三庭    法　    官　張明輝
以上正本，係照原本作成。
如對本判決上訴，須於判決送達後20日內向本院提出上訴狀
中　　華　　民　　國　　94　　年　   3　 　月　　2　　日
                               法院書記官　周其祥
